【裁判字號】    94,抗更(一),48
【裁判日期】    950117
【裁判案由】    假處分
【裁判全文】
臺灣高等法院民事裁定                94年度抗更(一)字第48號
抗  告  人  乙○○
相  對  人  甲○○
代  理  人  林文鵬律師
            張亞婷律師
上列當事人間假處分事件，抗告人對於中華民國九十四年七月四
日臺灣臺北地方法院九十四年度裁全字第四五三Ｏ號所為裁定提
起抗告，經本院裁定後，由最高法院發回，本院更為裁定如下：
    主  文
抗告駁回。
抗告及發回前再抗告訴訟費用均由抗告人負擔。
    理  由
一、本件抗告人在原法院聲請論旨略以：第三人張瑟音原為私立
    協和高級工商職業學校（下稱協和工商）第十屆董事會之董
    事長，因涉及刑事背信罪責而遭台灣台北地方法院檢察署檢
    察官起訴，並經台北市政府教育局停止其董事及董事長職權
    在案，協和工商乃於民國（下同）94年1月7日推舉相對人甲
    ○○為董事並代行董事長職權。惟甲○○為張瑟音之夫之胞
    妹，與張瑟音為二親等之姻親關係，依私立學校法第18條規
    定，應喪失其董事資格；而本屆協和工商董事會任期於94
    年10月22日屆滿，如無特殊理由，依規定應於任期前二個月
    召開改選下屆董事會議即可，然相對人卻提前於本屆董事會
    任期屆滿前四個月召開改選下屆董事會，意圖於教育局查帳
    完成前，利用改選董事機會以操控董事會，進而掩飾其不法
    行為。伊係協和工商之董事，為防止相對人繼續執行職務造
    成協和工商重大損害等情，爰依民事訴訟法第538條第1項、
    第2項規定，請求禁止相對人執行董事及代理董事長之職務
    定暫時狀態之假處分云云。
二、原裁定以：依私立學校法第22條第1項第1款、第24條規定，
    私立學校之董事間或董事與董事長間並無選任關係，從而雙
    方並無爭執之法律關係存在，因而縱使相對人確有上開違法
    情事，亦僅能由董事會主張之，抗告人並無此權限，因而裁
    定駁回抗告人之聲請。
三、抗告論旨仍執前詞指摘原裁定不當。惟按於爭執之法律關係
    ，須為防止發生重大之損害或避免急迫之危險或有其他相類
    之情形而有必要時，且該爭執之法律關係又須能以其本案訴
    訟予以確定，始得聲請為定暫時狀態之處分，此觀民事訴訟
    法第538條第1項、第2項規定至明。查本件抗告人係以其與
    相對人均係協和工商之董事，因而主張協和工商董事會之董
    事，與相對人具有三親等以內血親、姻親關係者，其名額超
    過董事總名額三分之一，違反私立學校法第18條規定，應屬
    非法，且相對人違法召開改選董事會，若任其繼續執行董事
    及董事長職務，對於協和工商將造成重大損害，因而聲請為
    定暫時狀態之假處分，並願供擔保，請求禁止相對人在本案
    訴訟判決確定前，繼續執行協和工商董事及代理董事長之職
    務，並不得對外代表協和工商校長，及對內不得妨礙協和工
    商有關經營及人事管理云云。惟抗告人僅泛稱相對人繼續執
    行董事及代理董事長職務，將對於協和工商造成損害，而未
    釋明其個人之何種權利將受重大損害，或於其與相對人間之
    法律關係有何特別情事，有定暫時狀態之必要，尚難因其陳
    明願供擔保，即認可補足釋明之欠缺（最高法院八十八年度
    台抗字第一八六號裁定參照），是其聲請假處分禁止相對人
    行使董事及代理董事長等職權，自有未合，況協和工商第十
    屆第十次董事會，亦已選出第十一屆董事會之董事，相對人
    已喪失董事之身份，此亦有相對人提出協和工商董事會函報
    台北市政府教育局暨董事名冊及台北市政府教育局准予備查
    函可稽。從而抗告人依據前開規定，聲請定暫時狀態之假處
    分，即有未洽。原法院駁回抗告人所為假處分之聲請，所持
    理由雖與本院不同，但其結果並無二致，仍應予以維持。抗
    告論旨指摘原裁定不當，聲明廢棄，應認為無理由。
四、爰裁定如主文。
中    華    民    國    95    年    1    月    17    日
                  民事第六庭    審判長法  官  林鄉誠
                                      法  官  彭昭芬
                                      法  官  楊豐卿
正本係照原本作成。
本裁定除以適用法規顯有錯誤為理由，並經本院許可外，不得再
抗告。如提起再抗告，應於收受後10日內委任律師為訴訟代理人
向本院提出再抗告狀。並繳納再抗告費新台幣１千元。
中    華    民    國    95    年    1     月    17    日
                                      書記官  殷丹妮


司法院資訊處製作；財團法人民間司法改革基金會備份。
